【裁判字號】    92,簡上,18
【裁判日期】    920418
【裁判案由】    給付工程款
【裁判全文】
臺灣臺北地方法院民事判決  九十二年度簡上字第一八號
    上  訴  人  甲○
    被上訴人    乙○○
    訴訟代理人  丙○○
右當事人間請求給付工程款事件，上訴人對於民國九十一年十月三日本院新店簡易庭
九十年度店簡字第八八九號第一審判決提起上訴，本院判決如左：
    主    文
上訴駁回。
第二審訴訟費用由上訴人負擔。
    事    實
甲、上訴人方面：
一、聲明：
（一）原判決廢棄。
（二）被上訴人應給付上訴人二十二萬元，及自民國八十九年六月一日起至清償日止
      ，按年息百分之五計算利息。
二、陳述：與原審判決書所載者相同茲予引用。
乙、被上訴人方面：
一、聲明：駁回上訴。
二、陳述：與原審判決書所載者相同茲予引用。
    理    由
一、上訴人起訴主張被上訴人之妻丙○○委託上訴人代為尋找工人，為其住處即臺北
    縣新店市○○街十一巷十三號一樓房屋進行室內修改工程，除支付先期部分款項
    外，尚有尾款十六萬六千元，經兩造曾於八十九年七月間以十六萬元結清，而上
    訴人委託代管之報酬百分之十五即六萬元（尾數不計）與利息尚未給付，爰依兩
    造間契約關係及代被上訴人招募工人之勞務費，為此訴請被上訴人給付二十二萬
    元。
    被上訴人則以兩造間就系爭房屋並無修繕或裝潢工程契約，而係由其妻丙○○委
    託上訴人，且被上訴人從未同意所謂之勞務報酬，被上訴人雖曾在估價單上簽名
    ，但非同意給付上訴人其上金額十六萬元，僅係留下姓名及電話以供通訊之用。
    兩造間縱有裝潢工程之承攬契約，原告應證明其已依約完成，或已依約定本旨提
    交工作物予被上訴人，否則不得請求勞務報酬，而上訴人所提出之估價單第一至
    十八項均未完工，亦未驗收等語，資為抗辯。
二、本件經本院於九十二年一月二十一日整理並協議簡化爭點（見本院卷第二十頁之
    準備程序筆錄），是以本院僅就兩造協議簡化之爭點為審究，合先敘明。
三、本件經整理簡化之爭點為（一）本件係由何人訂約？（二）如本件係由被上訴人
    簽訂契約，是否積欠上訴人二十二萬元之工程款？茲分述如下：
（一）本件係由何人訂約？
      上訴人主張兩造間有承攬關係，惟此為被上訴人所否認，上訴人自應就此有利
      於己之事實負舉證之責。然查：
    １、上訴人於原審即自承係由被上訴人之妻丙○○委託上訴人代為尋找工人，為
        其住處進行室內修改工程等語（見原審卷第八頁之準備書狀）。且上訴人於
        本院審理時亦稱：被上訴人住家需要裝潢，我是和鄭小姐商談，因為被上訴
        人在上班，我有口頭告訴鄭小姐預估之裝潢費用，‧‧‧我告訴鄭小姐，如
        有必要我可以代墊，後來依據所商談預估情形去作業，我所介紹的包商也曾
        與鄭小姐談過。‧‧‧我是與丙○○商談，‧‧‧每項工程我均帶小包商直
        接與丙○○談等語（見本院卷第十七頁之準備程序筆錄，第三十一頁之言詞
        辯論筆錄），核與被上訴人、其訴訟代理人即丙○○所述系爭裝潢工程均由
        丙○○與上訴人接洽、處理等情相符，足見上訴人自始均與丙○○洽談系爭
        房屋之裝潢範圍、施工細節、承攬工程款數額等重要承攬契約事項，被上訴
        人並非承攬契約之當事人。
    ２、上訴人固提出估價單（見本院九十年度促字第五○二九九號支付命令卷），
        以證明被上訴人曾同意給付工程款十六萬元。然其上「台照」欄係記載「安
        坑丙○○」等文字，依商業習慣，本件承攬工程之定作人應為丙○○，而非
        被上訴人。
    ３、至被上訴人固於估價單右上方留有姓名及電話號碼，然其否認簽認估價單所
        列工程款十六萬六千元。查上訴人自稱：之後與丙○○因裝追加、變更工程
        而發生爭執，被上訴人曾出面處理等語（見本院卷第十八頁之準備程序筆錄
        ），此為被上訴人所不爭執（見原審卷第十五頁之言詞辯論筆錄）。復觀諸
        估價單左上方亦有上訴人之姓名及電話號碼，參以上訴人與丙○○之爭執，
        難認被上訴人有簽認工程款數額之意，是以被上訴人所辯此僅供上訴人聯絡
        之用等語，堪以採信。
（二）綜上所述，上訴人未能證明其與被上訴人就系爭房屋之裝潢工程成立承攬契約
      ，故上訴人請求被上訴人給付工程款十六萬元及勞務及監造費六萬元，於法無
      據。
四、從而，上訴人請求被上訴人應給付二十二萬元，及自八十九年六月一日起至清償
    日止，按年息百分之五計算利息，為無理由，應予駁回。原審為上訴人敗訴之判
    決，並無不合，上訴意旨指摘原判決不當，求予廢棄改判，為無理由，應予駁回
    。
據上論結，本件上訴為無理由，依民事訴訟法第四百三十六條之一第三項、第四百四
十九條第一項、第七十八條，判決如主文。
中      華      民      國    九十二    年      四      月     十八     日
                                民事第一庭審判長法      官  陳邦豪
                                                法      官  呂淑玲
                                                法      官  蔡惠如
右為正本係照原本作成
不得上訴
中      華      民      國    九十二    年      四      月     十三     日
                                                書  記  官  楊秋鈴


司法院資訊處製作；財團法人民間司法改革基金會備份。
